臺灣高雄地方法院刑事判決　　　　　　　110年度訴字第344號
公　訴　人　臺灣高雄地方檢察署檢察官
被　　　告　吳冠衡



選任辯護人　鄧藤墩律師
　　　　　　劉睿揚律師
上列被告因毒品危害防制條例案件，經檢察官提起公訴（109 年
度偵字第21853 號），本院判決如下：
    主  文
吳冠衡共同犯販賣第三級毒品而混合二種以上毒品未遂罪，處有
期徒刑貳年；扣案如附表編號1 、2 、5 所示之物均沒收。
    事  實
一、吳冠衡明知4-甲基甲基卡西酮、硝西泮分屬毒品危害防制條
    例第2 條第2 項第3 、4 款所列之第三、四級毒品，依法不
    得販賣，竟與真實姓名年籍均不詳綽號「小飛俠」之成年男
    子，共同基於販賣混合第三、四級毒品以營利之犯意聯絡，
    吳冠衡並以其如附表編號1 、2 所示手機與「小飛俠」聯繫
    ，先於民國109 年10月20日13時50分許，由「小飛俠」以微
    信通訊軟體向不特定好友，主動發布「客服24 H線上待命、
    私台外籍小仙女（無任何怪味）1 節：2300；3 節：6600；
    5 節：10500 、越多越優惠」等暗示販賣毒品咖啡包之私人
    訊息，經執行網路巡邏之員警發覺前開訊息，即喬裝買家以
    暱稱「M .J經濟傳播娛樂主控（休）」與「小飛俠」聯絡，
    並達成以新臺幣（下同）3,500 元之價格販賣10包毒品咖啡
    包之合意，復於同日17時許，「小飛俠」在高雄市左營區某
    處，將附表編號5 所示混合4-甲基甲基卡西酮、硝西泮毒品
    成分之毒品咖啡包交給吳冠衡，委由吳冠衡前往威尼斯汽車
    旅館（址設高雄市○○區○○街00號）216 號房交付前開毒
    品咖啡包，嗣於同日17時56分許，吳冠衡於上址汽車旅館向
    喬裝買家之員警收取價金後，旋即交付如附表編號5 所示之
    毒品咖啡包予員警，而員警則表明身分逮捕吳冠衡，交易因
    而止於未遂，並當場扣得如附表所示之物，始悉上情。
二、案經宜蘭縣政府警察局報告臺灣高雄地方檢察署檢察官偵查
    起訴。
    理  由
一、證據能力部分：
    按被告以外之人於審判外之言詞或書面陳述，除法律有規定
    者外，不得作為證據，刑事訴訟法第159 條第1 項定有明文
    。又被告以外之人於審判外之陳述，雖不符刑事訴訟法第15
    9 條之1 至第159 條之4 之規定，而經當事人於審判程序同
    意作為證據，法院審酌該言詞陳述或書面陳述作成時之情況
    ，認為適當者，亦得為證據；當事人、代理人或辯護人於法
    院調查證據時，知有同法第159 條第1 項不得為證據之情形
    ，而未於言詞辯論終結前聲明異議者，視為有前項之同意，
    刑事訴訟法第159 條之5 亦有明定。查檢察官、被告吳冠衡
    及辯護人於本院行準備程序時，對本判決以下引用之證據資
    料，均同意有證據能力（見本院卷第123 頁），且迄於言詞
    辯論終結前均未聲明異議。經本院審酌各該證據作成時之情
    況並無違法或顯然不可信之瑕疵，爰認以之作為證據應屬適
    當，揆諸上開說明，應具證據能力。另本院後述所引用之非
    供述證據部分，與本案均有關聯性，且查無違反法定程序取
    得之情，依刑事訴訟法第158 條之4 規定反面解釋，亦具證
    據能力。
二、認定事實所憑之證據及理由：
  ㈠上揭事實，業據被告於偵查及本院審理中均坦承不諱（見聲
    羈卷第29頁、本院卷第123 、223 頁），並有109 年10月20
    日、110 年2 月25日員警職務報告（見警卷第10頁、偵卷第
    93頁）、宜蘭縣政府警察局（下稱宜蘭縣警局）搜索扣押筆
    錄、扣押物品目錄表、扣押物品收據、現場蒐證及扣押物品
    照片（見警卷第12至19頁）、「小飛俠」與員警間之微信對
    話紀錄譯文表及對話紀錄截圖（見警卷第11、20至22頁）、
    內政部警政署刑事警察局109 年12月18日刑鑑字第00000000
    00號鑑定書（見偵卷第59至60頁）、宜蘭縣警局110 年度安
    保字第95號扣押物品清單及照片（見偵卷第77至79頁）、11
    0 年度檢管字第272 號扣押物品清單及照片（見偵卷第81至
    83頁）、本院110 年度院總管字第654 號扣押物品清單（見
    本院卷第57至59頁）、宜蘭縣警局110 年3 月24日警刑科偵
    字第1100016143號函（見偵卷第103 頁）等件在卷可稽，且
    有扣案如附表所示之物可佐，足證被告前揭任意性自白與事
    實相符，堪可採信。
  ㈡按販賣毒品係違法行為，非可公然為之，且有其獨特之販售
    通路及管道，復無一定之公定價格，容易增減分裝之份量，
    而每次買賣之價量，可能隨時依雙方關係深淺、資力、需求
    量及對行情之認知、毒品純度、來源是否充裕、查況鬆嚴、
    購買者被查獲時供述購買對象之可能風險評估等，而異其標
    準，非可一概而論，且販賣者從各種「價差」、「量差」或
    「純度」牟取利潤方式，亦有差異，然其所圖利益之非法販
    賣行為目的，則屬相同，並無二致。又販賣利得，除經行為
    人坦承，或其價量至臻明確，確實難以究其原委。然依一般
    民眾普遍認知，毒品價格非低、取得不易，且毒品之非法交
    易，向為政府查禁森嚴且重罰不寬貸，衡諸常情，倘非有利
    可圖，殊無必要甘冒持有毒品遭查獲、重罰之極大風險，無
    端為該買賣之工作。從而，舉凡有償交易，除足反證其確另
    基於某種非圖利本意之關係外，通常尚難因無法查悉其買進
    、賣出之價差，而諉無營利之意思，或阻卻販賣犯行之追訴
    。查被告交付附表編號5 所示毒品咖啡包前，已知悉「小飛
    俠」與喬裝買家之員警約定買賣價金為3,500 元而屬有償交
    易，如非有利可圖，自無甘冒觸犯刑罰之高度風險而交付混
    合第三、四級毒品之咖啡包予他人之理，況被告於本院訊問
    時自承其係因日後跟「小飛俠」購買毒品可便宜100 至200
    元，才會代「小飛俠」前來交付本案毒品咖啡包等語（見聲
    羈卷第31頁），堪認被告主觀上有販賣混合4-甲基甲基卡西
    酮、硝西泮毒品之咖啡包以營利之犯意甚明。綜上所述，本
    案事證明確，被告上開犯行洵堪認定，應依法論科。
三、論罪科刑：
  ㈠應適用之法律
    核被告所為，係犯毒品危害防制條例第9 條第3 項、第4 條
    第6 項、第3 項、第4 項之販賣第三級毒品而混合二種以上
    毒品未遂罪。被告與綽號「小飛俠」之人就上開犯行，有犯
    意聯絡及行為分擔，應論以共同正犯。
  ㈡刑之加重及減輕事由之說明
  ⒈被告就上開犯行，應依毒品危害防制條例第9 條第3 項規定
    ，適用販賣第三級毒品之法定刑，並加重其刑。
  ⒉被告雖已著手實施上開販賣毒品之行為，惟因喬裝為買家之
    員警，自始即不具購毒真意，本件應屬未遂，所生損害較既
    遂犯為輕，爰依刑法第25條第2 項規定，按既遂犯之刑減輕
    之。又本件被告對於上開犯行，於偵訊及本院審理中均坦承
    不諱，已如前述，符合毒品危害防制條例第17條第2 項之減
    輕要件，應減輕其刑。
  ⒊再被告於準備程序時雖供述其毒品來源「小飛俠」的部分姓
    名及住處（見本院卷第123 至124 頁），然經本院函詢有無
    因被告供出其於本案中之毒品來源，因而查獲其他正犯或共
    犯之犯行等節，臺灣高雄地方檢察署（下稱高雄地檢署）檢
    察官及宜蘭縣警局均函覆未能查獲被告毒品之上游等語，有
    高雄地檢署110 年8 月10日雄檢榮張109 偵21853 字第1100
    049388號函、宜蘭縣警局110 年8 月16日警刑科偵字第1100
    041507號函存卷可考（見院卷第129 至131 頁）。準此，偵
    辦本案之檢警既未因被告此部分供述，因而查獲被告於本案
    之共犯或正犯等事實，被告所為上開犯行，自無從依毒品危
    害防制條例第17條第1 項規定減免其刑。
  ⒋再按犯罪之情狀顯可憫恕，認科以最低度刑仍嫌過重者，固
    得依據刑法第59條規定酌量減輕其刑。惟條文所謂犯罪情狀
    ，必須有特殊之環境及原因，在客觀上顯然足以引起一般同
    情，認為縱予宣告法定最低刑度猶嫌過重；而所謂犯罪情狀
    顯可憫恕，係指裁判者審酌刑法第57條各款所列事項，以行
    為人之責任為基礎之一切情狀，予以全盤考量後，認已達顯
    可憫恕之程度，始有其適用。又此所謂法定最低度刑，在遇
    有其他法定減輕其刑之事由者，則是指適用該法定減輕其刑
    事由後之最低刑度而言。查辯護人雖主張被告本案犯罪情節
    與大盤毒梟有異，請求依刑法第59條酌減其刑等語（見本院
    卷第231 頁）。惟被告係智識成熟之成年人且應有相當之社
    會生活經驗，對毒品除戕害施用者之身心健康外，亦造成整
    體國力之實質衰減，且吸食毒品者為取得購買毒品所需之金
    錢，往往衍生家庭、社會治安問題，因之政府近年來為革除
    毒品之危害，大力宣導毒品禁誡乙情，自難諉為不知，況被
    告係為其日後能以較低廉之價格取得毒品方為本案犯行，已
    如前述，犯罪動機顯非出於何種特殊原因與環境，遑論被告
    所犯本案犯行，尚可依刑法第25條第2 項、毒品危害防制條
    例第17條第2 項規定減輕其刑，亦無情輕法重，堪以憫恕之
    情事，故辯護人前揭主張礙難憑採。
  ⒌另被告就本案犯行，既有上開多種刑之加重及減輕事由，自
    應先依法加重後再遞減其刑。
  ㈢量刑審酌
    本院審酌被告明知4-甲基甲基卡西酮、硝西泮屬戕害他人身
    心之毒品，竟無視國家杜絕毒品之禁令，任意與他人共同販
    售混合前開毒品之咖啡包圖利，已然助長毒品氾濫風氣，並
    對社會治安造成相當危害，自應予相當之刑事非難。惟念被
    告犯後尚能坦承犯行，態度尚可，且本次販賣毒品之對象非
    眾，販賣之價格及數量非鉅，與販賣毒品之大盤或毒梟有異
    ，復於著手販售時即遭警方查獲，惡性相對較輕。並考量被
    告自陳高職畢業之智識程度，從事網拍工作，淨利4 至5 萬
    元不等，離婚，須扶養小孩之家庭經濟狀況等一切情狀（見
    本院卷第230 頁），量處如主文所示之刑，以資懲儆。
四、不予宣告緩刑之理由：
    按刑法第74條第1 項第1 、2 款規定宣告緩刑之前提要件為
    ：一、未曾因故意犯罪受有期徒刑以上刑之「宣告」者；二
    、前因故意犯罪受有期徒刑以上刑之宣告，執行完畢或赦免
    後，5 年以內未曾因故意犯罪受有期徒刑以上刑之「宣告」
    者。係以法院裁判「宣告」前，被告是否符合上述2 款所定
    情形之一作為認定之基準，此觀諸文義甚明。認定之基準，
    既係指後案宣示判決時，則前之宣告刑已否執行，以及被告
    犯罪時間在前或後，在所不問，前已受有期徒刑之宣告，即
    不得於後案宣告緩刑。又所謂受有期徒刑以上刑之宣告，係
    指宣告其刑之裁判確定者而言（最高法院108 年度台上字第
    635 號、87年度台非字第168 號刑事判決意旨參照）。查辯
    護人雖請求本院給予被告緩刑宣告，然被告前因賭博案件，
    經臺灣金門地方法院以109 年度城簡字第124 號判決處有期
    徒刑3 月，而於109 年11月12日判決確定，並於110 年2 月
    4 日易科罰金執行完畢，有臺灣高等法院被告前案紀錄表可
    資憑佐，故被告於本案判決時回溯5 年內既有因故意犯罪受
    有期徒刑以上刑之宣告並執行完畢之情形，顯與刑法第74條
    第1 項所定之緩刑要件不符，是辯護人上開所請於法無據，
    殊難憑採。
五、沒收部分
  ㈠扣案如附表編號5 所示之咖啡包，經抽驗其中1 包（鑑驗結
    果如附表所示），結果確含第三級毒品4-甲基甲基卡西酮、
    第四級毒品硝西泮成分乙節，有上開鑑定書存卷足參（見偵
    卷第59至60頁）。至未經抽驗之其餘9 包，與前揭經抽驗之
    咖啡包均係被告同時向綽號「小飛俠」之人取得，業經被告
    供明在卷（見警卷第5 頁），且編號5 所示之10包咖啡包，
    包裝外觀均無不同，有卷附扣案物照片可憑（見警卷第19頁
    ），是未經檢驗之其餘9 包咖啡包均有混合4-甲基甲基卡西
    酮、硝西泮等毒品成分等情，應可認定。而附表編號5 所示
    之毒品咖啡包既係被告共同販賣予喬裝買家之員警，核屬不
    受法律保護之違禁物，應依刑法第38條第1 項之規定，不問
    屬於犯罪行為人與否，宣告沒收。
  ㈡又扣案如附表編號1 至2 所示手機，係被告供作本案聯繫之
    工具，業經被告於審判程序時供承不諱（見本院卷第229 頁
    ），應依毒品危害防制條例第19條第1 項規定，於被告所犯
    罪刑項下宣告沒收。至附表編號3 所示手機無證據證明係供
    聯絡販毒事宜之用，而編號4 所示現金與本案無關一節，已
    經被告供陳甚明（見本院卷第229 頁），且扣案現金不包含
    誘捕偵查時員警所交付之價金一情，亦有宜蘭縣警局110 年
    9 月15日警刑科偵字第1100048135號函可佐（見本院卷第20
    1 頁），爰均不予宣告沒收。
據上論斷，應依刑事訴訟法第299 條第1 項前段，毒品危害防制
條例第4 條第6 項、第3 項、第4 項、第9 條第3 項、第17條第
2 項、第19條第1 項，刑法第11條、第25條第2 項、第28條、第
38條第1 項，判決如主文。
本案經檢察官高永翰提起公訴，檢察官陳俊秀到庭執行職務。
中    華    民    國   110    年    11    月    26    日
                  刑事第八庭  審判長法  官  林英奇
　
                                    法  官  何一宏
　
                                    法  官  黃傳堯
以上正本證明與原本無異。
如不服本判決應於收受判決後20日內向本院提出上訴書狀，並應
敘述具體理由。其未敘述上訴理由者，應於上訴期間屆滿後20日
內向本院補提理由書(均須按他造當事人之人數附繕本)「切勿逕
送上級法院」。
中    華    民    國   110    年    11    月    26    日
                                    書記官  黃振羽
附錄本判決論罪科刑法條：
毒品危害防制條例第4 條
製造、運輸、販賣第一級毒品者，處死刑或無期徒刑；處無期徒
刑者，得併科新臺幣三千萬元以下罰金。
製造、運輸、販賣第二級毒品者，處無期徒刑或10年以上有期徒
刑，得併科新臺幣1 千5 百萬元以下罰金。
製造、運輸、販賣第三級毒品者，處7 年以上有期徒刑，得併科
新臺幣1 千萬元以下罰金。
製造、運輸、販賣第四級毒品者，處5 年以上12年以下有期徒刑
，得併科新臺幣5 百萬元以下罰金。
製造、運輸、販賣專供製造或施用毒品之器具者，處1 年以上7
年以下有期徒刑，得併科新臺幣1 百50萬元以下罰金。
前五項之未遂犯罰之。
毒品危害防制條例第9 條第3 項
犯前五條之罪而混合二種以上之毒品者，適用其中最高級別毒品
之法定刑，並加重其刑至二分之一。
附表：
┌──┬───────┬────────────────┐
│編號│扣案物名稱    │數量╱重量                      │
├──┼───────┼────────────────┤
│ 1  │iPhone手機    │1 支（IMEI：000000000000000）   │
├──┼───────┼────────────────┤
│ 2  │iPhone手機    │1 支（IMEI：000000000000000）   │
├──┼───────┼────────────────┤
│ 3  │iPhone手機    │1 支（型號：6S；顏色：金）      │
├──┼───────┼────────────────┤
│ 4  │現金          │新臺幣17,200元                  │
├──┼───────┼────────────────┤
│ 5  │毒品咖啡包    │㈠10包，均為灰白色包裝，外觀型態│
│    │              │  均相似。                      │
│    │              │㈡驗前總毛重91.06 公克（包裝總重│
│    │              │  約10.10 公克），驗前總純質淨重│
│    │              │  約2.42公克。                  │
│    │              │㈢隨機抽取編號8 鑑定，經檢視內含│
│    │              │  淡橘黃色粉末。淨重8.27公克，取│
│    │              │  2.68公克鑑定用罄，餘5.59公克。│
│    │              │㈣檢出第三級毒品4-甲基甲基卡西酮│
│    │              │  、微量第四級毒品硝西泮等成分。│
└──┴───────┴────────────────┘